臺灣基隆地方法院刑事簡易判決　　　 100年度基簡字第1811號
聲　請　人　臺灣基隆地方法院檢察署檢察官
被　　　告　唐申
上列被告因偽造文書等案件，經檢察官提起公訴（100 年度偵緝
字第19號），因被告於準備程序自白犯罪（100 年度訴緝字第35
號），本院合議庭裁定由受命法官獨任逕以簡易判決處刑，判決
如下：
    主      文
唐申共同犯行使變造私文書罪，處有期徒刑捌月，如易科罰金，
以銀元佰元即新臺幣玖佰元折算壹日；減為有期徒刑肆月，如
易科罰金，以銀元佰元即新臺幣玖佰元折算壹日。
    事實及理由
一、本件犯罪事實及證據部分，除補充、更正下列內容外，其餘
    均引用檢察官起訴書之記載（如附件）：
  (一)犯罪事實欄一第17行「車子」補充為「前揭小客車」。
  (二)犯罪事實欄一第20至21行「在桃園東埔郵局所開立、000000
    -0號帳戶」補充為「在桃園東埔郵局（局號000000-0）所開
    立、帳號000000-0號帳戶」。
  (三)犯罪事實欄二第3 行「均無資力購買汽車」補充為「均無足
    夠財力足使銀行同意核放貸款以購買汽車」。
  (四)犯罪事實欄二第6 行「共同基於行使變造私文書及意圖為自
    己不法所有之犯意聯絡」補充為「共同基於變造私文書後進
    而行使及意圖為自己不法所有之詐欺取財之犯意聯絡」。
  (五)犯罪事實欄二第7 行「由唐申將吳宗修之存摺轉交予該姓名
    年籍不詳之人，該男子則於94年10月13日前之某日」更正為
    「由唐申陪同吳宗修至林漢溏處，將吳宗修之上開存摺交予
    林漢溏，再由林漢溏轉交予該姓名年籍不詳之人，該男子則
    於94年10月13日前之某日（在94年9 月6日以後）」。
  (六)犯罪事實欄二第10行「唐申再交予林漢溏，林漢溏取得資料
    後，即於94年10月13日」更正為「再交予林漢溏，林漢溏將
    前揭變造完成之存摺內頁（影本）交予唐申過目後，即由林
    漢溏於94年10月13日」。
  (七)犯罪事實欄二第16至18行「致三信商銀誤信上揭存摺及客戶
    資料為真，而同意借款75萬元並撥款」補充為「唐申並於三
    信商銀撥打前述門號進行電話核對及照會時，佯稱自己係吳
    宗修本人，並陳報自己任職頂尖餐廳、擔任廚師、月薪4 萬
    元云云，以取信三信商銀（避免口才不佳之吳宗修於答話時
    露出破綻），致三信商銀誤信上揭存摺及客戶資料為真，而
    同意借款75萬元，並於94年10月17日如數撥款，足以生損害
    於三信商銀核放貸款之正確性及三信商銀本人」。
  (八)犯罪事實欄二第18至19行「嗣因吳宗修、唐申未依約繳付貸
    款，三信商銀追討無著始知受騙」補充為「嗣因吳宗修、唐
    申僅繳付三期之貸款分期金額，未再依約繳付貸款，三信商
    銀追討無著始知受騙」。
  (九)證據欄補充「被告唐申於本院準備程序之自白」。
二、論罪科刑：
  (一)查被告行為後，刑法有部分條文業經修正並自95年7 月1 日
    起施行。按行為後法律有變更者，適用行為時之法律，但行
    為後之法律有利於行為人者，適用最有利於行為人之法律，
    現行刑法第2 條第1 項定有明文。而比較新舊法，應就罪刑
    有關之共犯、未遂犯、想像競合犯、牽連犯、連續犯、結合
    犯，以及累犯加重、自首減輕暨其他法定加減原因與加減例
    等一切情形，綜其全部罪刑之結果而為比較（最高法院95年
    5 月23日95年第8 次刑事庭會議決議可資參照）。茲比較說
    明如下：
    1.刑法第339 條第1 項詐欺取財罪雖未修正，然該條定有罰
      金刑，而刑法第33條第5 款業經修正，罰金最低額由銀元
      一元（即新臺幣三元）提高為新臺幣一千元，並以百元為
      單位，經比較新舊法之結果，自以舊法所定罰金刑之下限
      ，對被告較為有利。
    2.刑法施行法增訂第1 條之1 ，於95年7 月1 日施行；該條
      之立法意旨，係為因應刑法在94年2 月2 日修正公布、95
      年7 月1 日起施行後，依刑法總則第33條第5 款規定，罰
      金貨幣單位已改為新臺幣，故刑法分則編各罪所定罰金之
      貨幣單位，自應配合上開規定修正，為使罰金數額趨於一
      致，避免衍生新舊法比較適用問題，以緩和實務適用法律
      之衝擊，於不變動罰金數額之前提下而為制定。換言之，
      刑法施行法第1 條之1 係在替代罰金罰鍰提高標準條例之
      部分條文，僅係將貨幣單位由銀元改為新臺幣，並非法律
      變更刑度之條文，就刑法第339 條第1 項罰金刑之最高度
      部分，與適用罰金罰鍰提高標準條例之結果相同，亦不生
      新舊法比較適用之問題，應逕行適用刑法施行法第1 條之
      1 。
    3.刑法第28條原規定：「二人以上共同『實施』犯罪之行為
      者，皆為共同正犯。」新法修正為：「二人以上共同『實
      行』犯罪之行為者，皆為共同正犯。」將舊法之「實施」
      修正為「實行」。原「實施」之概念，包含陰謀、預備、
      著手及實行等階段之行為，修正後僅共同實行犯罪行為始
      成立共同正犯。是新法共同正犯之範圍已有限縮，排除陰
      謀犯、預備犯之共同正犯。新舊法就共同正犯之範圍既因
      此而有變動，自屬犯罪後法律有變更，而非僅屬純文字修
      正，應有新舊法比較適用之問題。惟被告上開犯行，依其
      犯罪情節，不論依修正前、後之規定，均成立共同正犯，
      故修正後之規定並無較有利於被告。
    4.刑法第55條關於牽連犯之規定業經刪除，修正前係規定「
      犯一罪而其方法或結果之行為犯他罪名者，從一重處斷」
      ，修正後，原則上應予分論併罰。比較新舊法結果，適用
      行為時之法律即修正前刑法第55條牽連犯之規定，較有利
      於被告。
    5.綜合上述各條文修正前、後之比較，及修正後刑法第2 條
      第1 項前段、後段規定之「從舊、從輕」原則，以95年 7
      月1 日施行前之刑法相關規定及罰金罰鍰提高標準條例第
      1 條前段、第2 條規定，對於被告較為有利，自應整體適
      用修正前之相關規定予以論處。
    6.被告於行為時之刑法第41條第1 項前段係規定：「犯最重
      本刑為5 年以下有期徒刑以下之刑之罪，而受6 個月以下
      有期徒刑或拘役之宣告，因身體、教育、職業、家庭之關
      係或其他正當事由，執行顯有困難者，得以一元以上三元
      以下折算一日，易科罰金。」關於易科罰金之折算標準，
      罰金罰鍰提高標準條例（已於98年4 月29日廢止）於95年
      6 月30日以前之第2 條前段係規定就原定數額提高為一百
      倍折算一日（該規定自95年7 月1 日起刪除），如依前揭
      方式計算，本件被告行為時之易科罰金折算標準，應以銀
      元一百元以上三百元以下折算一日，經折算為新臺幣後，
      應以新臺幣三百元以上九百元以下折算一日。惟94年2 月
      2 日修正公布、95年7 月1 日施行之刑法第41條第1 項前
      段係規定：「犯最重本刑為5 年以下有期徒刑以下之刑之
      罪，而受6 個月以下有期徒刑或拘役之宣告者，得以新臺
      幣一千元、二千元或三千元折算一日，易科罰金。但確因
      不執行所宣告之刑，難收矯正之效，或難以維持法秩序者
      ，不在此限。」此後之修正均為純文字修正。比較歷次修
      正之易科罰金折算標準，以被告行為時即95年7 月1 日施
      行前舊法關於易科罰金之折算標準，較有利於被告。
  (二)核被告所為，係犯刑法第216 條、第210 條之行使變造私文
    書罪及同法第339 條第1 項之詐欺取財罪。起訴書於犯罪事
    實欄敘述係基於行使變造私文書之犯意聯絡，於論罪法條欄
    卻記載係犯行使「偽造」私文書罪一節，應有誤會，惟業經
    公訴檢察官於準備程序當庭更正。
  (三)被告就上開犯行與李世松、吳宗修、林漢溏及另一姓名、年
    籍不詳之成年男子間，互有犯意聯絡及行為分擔，為共同正
    犯。
  (四)被告與李世松、吳宗修、林漢溏及另一姓名、年籍不詳之成
    年男子共同變造私文書後復持以行使，其變造私文書之低度
    行為應為行使變造私文書之高度行為所吸收，不另論罪。
  (五)被告與李世松、吳宗修、林漢溏及另一姓名、年籍不詳之成
    年男子係共同利用不知情之連心瑜向三信商銀行使變造之私
    文書，進而為詐欺取財之犯行，為間接正犯。
  (六)被告所犯上開行使變造私文書罪及詐欺取財罪二罪，具有方
    法、目的之牽連關係，應依修正前刑法第55條規定，從一重
    論以行使變造私文書罪處斷。
  (七)爰審酌被告明知自己並無足夠財力購置新車及獲取銀行貸款
    ，因貪圖新車之使用利益，竟與上述之人共謀變造存摺內頁
    ，以存摺影本作為財力證明，復告知不實資訊，使被害人三
    信商銀誤認貸款人之資力而允予貸款，藉此獲得利益，影響
    三信商銀核放貸款之正確性，亦使三信商銀受有損害，兼衡
    被告犯後曾多次否認犯罪，嗣於本院準備程序終於坦承犯行
    ，及其素行狀況、前科紀錄（參卷附臺灣高等法院被告前案
    紀錄表）等一切情狀，量處如主文所示之刑，並依修正前刑
    法第41條第1 項前段規定諭知易科罰金之折算標準。
  (八)又中華民國九十六年罪犯減刑條例業於96年7 月16日施行，
    被告上開犯行係在96年4 月24日前所為，且其係於前述條例
    施行後方遭通緝並於嗣後遭緝獲，而前述條例第5 條規定：
    「本條例施行前，經通緝而未於中華民國96年12月31日以前
    自動歸案接受偵查、審判或執行者，不得依本條例減刑」，
    是倘係於施行後始經通緝者，自無該條規定之適用，亦即如
    合於前述條例之規定者，仍應予以減刑（最高法院99年度台
    非字第170 號判決意旨參照）；爰依中華民國九十六年罪犯
    減刑條例之規定，減其刑期二分之一，併諭知易科罰金折算
    標準，以資警惕。
  (九)至於經變造後吳宗修之上揭郵局存摺影本業已交付予三信商
    銀，非屬被告或其共同正犯所有，故不併予宣告沒收，附此
    敘明。
三、依刑事訴訟法第449 條第2 項、第454 條第2 項，刑法第 2
    條第1 項前段、第216 條、第210 條、修正前刑法第28條、
    第339 條第1 項、第55條、第41條第1 項前段，廢止前罰金
    罰鍰提高標準條例第1 條前段、第2 條、中華民國九十六年
    罪犯減刑條例第2 條第1 項第3 款、第7 條、第9 條，刑法
    施行法第1 條之1 第1 項、第2 項前段，逕以簡易判決處刑
    如主文。
四、自簡易判決送達之日起10日內，得向本院提起上訴（應附繕
    本）。
中    華    民    國   100    年    12    月    9     日
                  基隆簡易庭  法  官  張婷妮
以上正本證明與原本無異。
如不服本判決，應於判決送達後10日內，向本院提出上訴書狀，
敘述上訴理由，上訴於本院合議庭，並按他造當事人之人數附具
繕本。
中    華    民    國   100    年    12    月    9     日
                              書記官  連懿婷
附錄本案論罪科刑法條
刑法第210條（偽造變造私文書罪）
偽造、變造私文書，足以生損害於公眾或他人者，處五年以下有
期徒刑。
刑法第216條（行使偽造變造或登載不實之文書罪）
行使第210條至第215條之文書者，依偽造、變造文書或登載不實
事項或使登載不實事項之規定處斷。
刑法第339條（普通詐欺罪）
意圖為自己或第三人不法之所有，以詐術使人將本人或第三人之
物交付者，處五年以下有期徒刑、拘役或科或併科一千元以下罰
金。
【附件】
臺灣基隆地方法院檢察署檢察官起訴書
                                     100年度偵緝字第19號
    被      告  唐申    男  29歲（民國○○年○月○○日生）
                        住基隆市○○區○○街470號3樓
                        居桃園縣平鎮市○○路227巷1弄13號
                        1樓
                        國民身分證統一編號：Ｚ000000000號
上列被告因偽造文書等案件，已經偵查終結，認應提起公訴，茲
將犯罪事實及證據並所犯法條分敘如下：
        犯罪事實
一、唐申於民國94年間，常至址設桃園縣桃園市○○○街22號「
    本草堂六代養生館」（下稱本草堂）消費，李世松（涉犯部
    分，業經臺灣高等法院以98年度上訴字第3526號判決判處有
    期徒刑2月確定）係本草堂之負責人，並雇用吳宗修（涉犯
    部分，業經臺灣桃園地方法院以95年度訴字第2004號判決判
    處有期徒刑5月確定）在本草堂工作，吳宗修前因購買機車
    代步，尚積欠李世松新臺幣（下同）4萬餘元；適李世松得
    知至本草堂消費之客人唐申，有意向在桃園縣桃園市○○路
    ○段101號「順益汽車股份有限公司」擔任業務員之林漢溏
    （涉犯部分，業經臺灣桃園地方法院以95年度訴字第2004號
    判決判處有期徒刑6月確定）購買總價82萬9千元之小客車，
    但因唐申於銀行之信用有瑕疵，以致無法辦理汽車貸款，李
    世松認若由吳宗修擔任人頭向林漢溏買車後，再由唐申支付
    報酬予吳宗修，吳宗修即可用以清償其積欠自己的機車車款
    。李世松、唐申、吳宗修及林漢溏等人相互商量後，決意以
    吳宗修之名義向林漢溏以向銀行貸款方式購買車牌號碼2006
    ─MW號自小客車，並將車子登記在吳宗修名下，約定除汽車
    貸款應由唐申按月繳納外，唐申每月需再給付1萬元予吳宗
    修作為報酬，吳宗修並將之轉為償還李世松之欠款費用，吳
    宗修應允後，即交付身分證、健保卡及其於94年9月6日在桃
    園東埔郵局所開立、000000-0號帳戶、存款僅有100元之存
    摺予唐申使用，欲作為其申請貸款之財力證明。
二、唐申取得上開資料後，認以吳宗修之財力，申請貸款必會遭
    銀行拒絕，經與李世松、吳宗修、林漢溏商量後，其等4人
    明知吳宗修或唐申，均無資力購買汽車，且吳宗修並未在新
    竹縣竹北市之「頂尖餐廳」擔任廚師，甚至因無力繳付電話
    費而暫停使用行動電話中，竟與真實姓名年籍不詳之成年男
    子，共同基於行使變造私文書及意圖為自己不法所有之犯意
    聯絡，由唐申將吳宗修之存摺轉交予該姓名年籍不詳之人，
    該男子則於94年10月13日前之某日，在不詳地點，變造吳宗
    修郵局存摺之內頁存、提款項目及數字，使吳宗修在形式上
    成為與銀行交易頻繁屬有財力之人後，唐申再交予林漢溏，
    林漢溏取得資料後，即於94年10月13日，將變造完成之存摺
    內頁傳真給不知情之三信商業銀行台北分行（下稱三信商銀
    ）職員連心瑜審查而行使之，並轉知吳宗修係任職於頂尖餐
    廳、擔任廚師乙職、月薪4萬元及由唐申提供自己妻子的行
    動電話號碼0000000000門號作為吳宗修之電話號碼等不實資
    料，由連心瑜代為填載在三信商銀汽車貸款申請書上，致三
    信商銀誤信上揭存摺及客戶資料為真，而同意借款75萬元並
    撥款，唐申因此取得上開小客車使用。嗣因吳宗修、唐申未
    依約繳付貸款，三信商銀追討無著始知受騙。
三、案經臺灣高等法院檢察署函送偵辦。
        證據並所犯法條
一、證據清單及待證事實：
  ┌──┬───────────┬──────────────┐
  │編號│     證據清單         │        待證事實            │
  ├──┼───────────┼──────────────┤
  │ 1  │被告唐申於警詢、偵訊及│1、被告唐申信用不佳之事實。 │
  │    │另案審理中之陳述      │2、吳宗修無汽車駕駛執照，未 │
  │    │                      │   曾在頂尖餐廳任職之事實。 │
  │    │                      │3、被告係經李世松介紹找吳宗 │
  │    │                      │   修當購買車輛之人頭，李世 │
  │    │                      │   松曾告知因吳宗修積欠其款 │
  │    │                      │   項，被告將約定每月給付吳 │
  │    │                      │   宗修之1萬元報酬交予李世松│
  │    │                      │   ，共支付4、5個月，借車約 │
  │    │                      │   定書係李世松以電腦打字並 │
  │    │                      │   列印之事實               │
  │    │                      │4、被告以其配偶之門號0000000│
  │    │                      │   906行動電話號碼冒充吳宗修│
  │    │                      │   接聽三信商銀貸款照會電話1│
  │    │                      │   次之事實。               │
  │    │                      │5、被告將吳宗修之郵局存摺、 │
  │    │                      │   身分證及健保卡交付與林漢 │
  │    │                      │   溏之事實（被告於100年1月 │
  │    │                      │   5日偵訊中改稱未將存摺交付│
  │    │                      │   與林漢溏，前後供述不一， │
  │    │                      │   應以之前另案審理中之陳述 │
  │    │                      │   較為可採）。             │
  ├──┼───────────┼──────────────┤
  │ 2  │證人李世松於警詢、偵訊│1、被告係本草堂之客人，李世 │
  │    │及另案審理中之證述    │   松知道唐申要購車，曾與唐 │
  │    │                      │   申前往看車，吳宗修於本草 │
  │    │                      │   堂幫忙送藥材及養生茶等， │
  │    │                      │   都是領現金，並無固定薪資 │
  │    │                      │   ，因此不可能貸款買小客車 │
  │    │                      │   ，被告稱其有辦法，並叫吳 │
  │    │                      │   宗修將身分證、存摺交給被 │
  │    │                      │   告，由被告找人變造存摺內 │
  │    │                      │   頁之事實。               │
  │    │                      │2、被告信用不佳之事實。     │
  │    │                      │3、吳宗修沒有汽車駕照，沒有 │
  │    │                      │   資產之事實。             │
  │    │                      │4、吳宗修因購買機車積欠李世 │
  │    │                      │   松4萬餘元，建議吳宗修與唐│
  │    │                      │   申簽立借車約定書，並由李 │
  │    │                      │   世松在本草堂打字列印，交 │
  │    │                      │   由被告簽署之事實         │
  ├──┼───────────┼──────────────┤
  │ 3  │證人吳宗修於警詢、偵訊│1、吳宗修未曾在頂尖餐廳任職 │
  │    │及另案審理中之證述    │   ，沒有汽車駕照之事實。   │
  │    │                      │2、被告信用不佳，吳宗修同意 │
  │    │                      │   以其名義代被告貸款買小客 │
  │    │                      │   車，並將其郵局存摺及身分 │
  │    │                      │   證交付被告，該存摺內頁係 │
  │    │                      │   被告找人予以變造之事實。 │
  │    │                      │3、吳宗修住在本草堂，係透過 │
  │    │                      │   李世松介紹而認識被告，借 │
  │    │                      │   車約定書係由李世松打字列 │
  │    │                      │   印，因吳宗修積欠李世松購 │
  │    │                      │   買機車之款項，故被告將每 │
  │    │                      │   月應支付吳宗修之1萬元，交│
  │    │                      │   與李世松，共支付2次之事實│
  ├──┼───────────┼──────────────┤
  │ 4  │證人林漢溏於警詢、偵訊│林漢溏係本件汽車貸款之承辦人│
  │    │及另案審理中之證述    │，被告將變造後之吳宗修郵局存│
  │    │                      │摺交付與林漢溏，並轉知吳宗修│
  │    │                      │之其他不實貸款資料予林漢溏，│
  │    │                      │由林漢溏將變造後之吳宗修存摺│
  │    │                      │內頁及其他不實貸款資料傳真予│
  │    │                      │連心瑜之事實                │
  ├──┼───────────┼──────────────┤
  │ 5  │證人連心瑜於警詢及另案│林漢溏將變造後之吳宗修郵局存│
  │    │審理中之證述          │摺內頁及其他不實貸款資料傳真│
  │    │                      │給連心瑜，再由連心瑜進行審查│
  │    │                      │，並代為填載在三信商銀汽車貸│
  │    │                      │款申請書上之事實            │
  ├──┼───────────┼──────────────┤
  │ 6  │汽車貸款申請書、吳宗修│全部犯罪事實                │
  │    │及林漢溏之身分證影本、│                            │
  │    │撥款授權書、同意書、車│                            │
  │    │輛動產抵押契約書、動產│                            │
  │    │擔保交易動產抵押登記申│                            │
  │    │請書、中華郵政股份有限│                            │
  │    │公司函檢送吳宗修開戶資│                            │
  │    │料及交易明細、變造前存│                            │
  │    │摺影本、變造後存摺影本│                            │
  │    │、汽車新領牌照登記書、│                            │
  │    │汽車車籍查詢、借車約定│                            │
  │    │書                    │                            │
  ├──┼───────────┼──────────────┤
  │ 7  │臺灣桃園地方法院95年度│同上                        │
  │    │訴字第2004號判決      │                            │
  ├──┼───────────┼──────────────┤
  │ 8  │臺灣高等法院98年度上訴│同上                        │
  │    │字第3526號判決及臺灣桃│                            │
  │    │園地方法院98年度訴字第│                            │
  │    │460號判決             │                            │
  └──┴───────────┴──────────────┘
二、按刑法及刑法施行法業經修正，於94年2月2日公布，自95年
    7月1日施行，其中修正後刑法第2條第1項規定「行為後法律
    有變更者，適用行為時之法律。但行為後之法律有利於行為
    人者，適用最有利於行為人之法律」係將「從新從輕原則」
    變更為「從舊從輕原則」，且刪除牽連犯、連續犯等規定，
    並就刑法分則編未修正之條文定有罰金者，就其所定數額提
    高為30倍。本件被告行為後法律已有變更，綜合比較新舊法
    結果，自應適用最有利於被告之修正前刑法，合先敘明。核
    被告唐申所為，係犯刑法第339條第1項之詐欺取財及同法第
    216條、第210條行使偽造私文書等罪嫌。被告唐申就上開犯
    行與吳宗修、李世松、林漢溏、某姓名年籍不詳成年人間有
    犯意聯絡及行為分擔，請論以共同正犯。又被告偽造私文書
    後復持以行使，偽造之低度行為應為行使偽造私文書之高度
    行為所吸收，不另論罪。被告所犯上開行使偽造私文書及詐
    欺取財2罪間，具有方法、目的之牽連關係，請依修正前刑
    法第55條規定，從一重論以行使偽造私文書罪處斷。
三、依刑事訴訟法第251條第1項提起公訴。
    此  致
臺灣基隆地方法院
中    華    民    國   100    年    1     月    10    日
                              檢  察  官  黃佳權
本件正本證明與原本無異
中    華    民    國   100    年    1     月    13    日
                              書  記  官  鍾向昱
附錄所犯法條：
中華民國刑法第210條（偽造變造私文書罪）
偽造、變造私文書，足以生損害於公眾或他人者，處5年以下有
期徒刑。
中華民國刑法第216條（行使偽造變造或登載不實之文書罪）
行使第210條至第215條之文書者，依偽造、變造文書或登載不實
事項或使登載不實事項之規定處斷。
中華民國刑法第339條（普通詐欺罪）
意圖為自己或第三人不法之所有，以詐術使人將本人或第三人之
物交付者，處5年以下有期徒刑、拘役或科或併科1千元以下罰金
。
以前項方法得財產上不法之利益或使第三人得之者，亦同。
前二項之未遂犯罰之。